臺灣臺南地方法院臺南簡易庭民事判決
110年度南簡字第214號
原      告  楊博倫  


訴訟代理人  楊丕銘律師
被      告  劉鴻達  

訴訟代理人  李明益律師
            張家瑜  
            吳信忠  
被      告  寬宏通運有限公司

法定代理人  王金貴  
訴訟代理人  張家瑜  
            吳信忠  
上列當事人間請求侵權行為損害賠償事件，原告就本院109年度
交易字第382號業務過失傷害案件提起附帶民事訴訟，經本院刑
事庭以109年度交附民字第106號裁定移送前來，本院於民國111
年6月20日言詞辯論終結，判決如下：
    主  文
被告應連帶給付原告新臺幣貳佰捌拾參萬壹仟捌佰零捌元，及自
民國一百零九年六月九日起至清償日止，按週年利率百分之五計
算之利息。
原告其餘之訴駁回。
訴訟費用由被告連帶負擔百分之五十八，餘由原告負擔。
本判決原告勝訴部分，得假執行。但被告如以新臺幣貳佰捌拾參
萬壹仟捌佰零捌元為原告預供擔保後，得免為假執行。
原告其餘假執行之聲請駁回。
    事實及理由
一、原告起訴主張：
　㈠訴之聲明：
  ⒈被告應連帶給付原告新臺幣（下同）484萬7,632元，及自民
    國108年4月26日起至清償日止，按週年利率5％計算之利息。
　⒉原告願供擔保，請准宣告假執行。  
　㈡被告劉鴻達受僱於被告寬宏通運有限公司（下稱寬宏通運公
    司），擔任砂石車司機，以駕駛為其業務，其於108年4月25
    日上午10時10分許，駕駛車牌號碼000-00號營業用曳引車、
    附掛車牌號碼00-00號半拖車（下稱系爭拖車），沿臺南市
    仁德區太新路由南往北方向行駛，行經太新路與太乙路之無
    號誌交岔路口時，欲右轉進入太乙路時，疏未注意有無來車
    ，即貿然右轉。適原告騎乘車牌號碼000-000號普通重型機
    車（下稱系爭機車），沿仁德區太乙路由西向東騎駛至上開
    路口，兩車因而發生碰撞，致原告人車倒地（下稱系爭事故
    ），受有頭部外傷併顱內出血、右側臉部撕裂傷（3公分）
    、右側肩膀挫傷、右胸部及背部挫傷、右膝部擦傷及撕裂傷
    （3公分）之傷害（下稱系爭傷害）。
　㈢被告劉鴻達之上開行為，致原告受有損害，其應依民法第184
    條、第191條之2、第193條、第195條、第196條及第213條規
    定負損害賠償責任。而被告寬宏通運公司為被告劉鴻達之雇
    主，且被告劉鴻達係於執行職務時，致原告受有系爭傷害，
    被告寬宏通運公司依民法第188條規定，亦應連帶負損害賠
    償責任。故依上開規定，請求被告連帶給付醫療費用10,016
    元、助聽器費用16萬元（每只助聽器8萬元，一對合計16萬
    元）、減少勞動能力之損失511萬1,861元、機車修理費用3
    萬9,000元及精神慰撫金80萬元，合計612萬0,877元。
　㈣因被告劉鴻達為肇事主因，原告自認僅有20％之過失，則上開
    請求612萬0,877元，扣除20％即122萬4,175元後之金額為489
    萬6,702元，再扣除原告於109年10月30日受領之強制責任險
    保險金4萬9,070元，被告應連帶賠償484萬7,632元。
二、被告方面：
　㈠聲明：
　⒈原告之訴及假執行之聲請均駁回。
　⒉如受不利判決，被告劉鴻達願供擔保，請准宣告免為假執行
    。 
　㈡茲就原告之各項請求，答辯如下：
　⒈醫療費用：
　　不爭執原告因系爭事故，而支出醫療費用1萬0,016元。
  ⒉助聽器費用：
　　原告主張因系爭事故，而致雙側聽力障礙云云。但奇美醫院
    函覆鈞院刑事庭謂：「病患於108年6月5日至耳鼻喉科門診
    就醫，主訴右耳聽不清楚約半個月。聽力檢查結果顯示雙側
    聽損，右側65分貝，左側55分貝（正常值為25分貝以內），
    因身體檢查並無發現耳部外傷（如耳膜破裂等）跡象，且無
    108年4月25日外傷之前的聽力檢查報告可供比較，故無法判
    斷其聽損是否肇因於108年4月25日之外傷。」鈞院109年度
    交易字第382號刑事判決因而認定原告之雙側聽力障礙是否
    肇因於系爭事故，仍有疑義。況原告自承目前由大台南區天
    然氣公司派駐於台積電南科廠區工作，且尚未購買助聽器，
    則原告是否有使用助聽器之必要，非無可疑，其請求助聽器
    費用16萬元，應無理由。
  ⒊減少勞動能力之損失：
　⑴系爭事故發生後，原告住院3日，出院返家後不久，已可外出
    上班、工作，原告亦自承目前由大台南區天然氣公司派駐於
    台積電南科廠區工作，其應無勞動能力減損之情形。
　⑵臺灣高等法院臺南分院109年度交上易字第521號刑事二審判
    決理由，亦認原告於108年6月5日始就『雙側聽力受損』病症
    就醫治療，距離車禍發生（108年4月25日）時，已有1個多
    月之久，則於此1個多月期間，原告是否有其他原因而造成
    該病症，亦不可得知。尚難認原告『雙側聽力受損』病症與被
    告劉鴻達系爭事故前之過失行為間有所謂相當因果關係存在
    。顯見原告縱有雙側聽力受損之病症，亦與被告劉鴻達之過
    失行為無相當因果關係存在。
　⑶原告自93年3月起至108年2月止，陸續至耳鼻喉科診所或醫院
    就醫，系爭事故發生前之108年2月仍有就醫紀錄。顯見原告
    於系爭事故發生前，已有雙側聽力問題，而至耳鼻喉科診所
    或醫院就醫，其雙側聽力受損應與系爭事故無關。另國立成
    功大學附設醫院之鑑定結果，認系爭事故應係造成原告雙側
    聽力受損之原因，並不正確。
  ⒋機車修理費用：
　  原告主張其因系爭機車之維修費用過高，而放棄修理，以汰
    舊換新方式新購機車云云。惟依臺南市車輛行車事故鑑定委
    員會之鑑定意見，系爭機車僅前車頭受損，應可修復，修理
    費用應該不多。又系爭機車係100年8月26日出廠，距離系爭
    事故發生日已將近8年之久，然原告提出之估價單，卻未予
    折舊。且原告係以汰舊換新方式新購機車，其未修理系爭機
    車，其請求機車修理費用3萬9,000元，並不合理。
  ⒌精神慰撫金：
　　原告請求精神慰撫金80萬元，與兩造之身分地位、經濟狀況
    並不相當，實屬過高。
　㈢原告就系爭事故之發生，與有過失，過失比例為50％，爰依民
    法第217條規定，請求鈞院減輕被告連帶賠償之金額。
三、兩造不爭執事項：
  ㈠被告劉鴻達受僱於被告寬宏通運公司，擔任砂石車司機，以
    駕駛為其業務，為從事業務之人。於108年4月25日上午10時
    10分許，駕駛車牌號碼000-00號營業用曳引車、附掛系爭拖
    車，沿臺南市仁德區太新路由南往北方向行駛，行經太新路
    與太乙路之無號誌交岔路口時，欲右轉進入太乙路，本應注
    意汽車行至無號誌之交岔路口，轉彎車應暫停讓直行車先行
    ，而依當時天候晴、日間自然光線、柏油路面乾燥、無缺陷
    、亦無障礙物、視距良好，並無不能注意之情事，竟疏未注
    意及此而貿然右轉。適原告騎乘系爭機車，沿仁德區太乙路
    由西向東騎駛至上開路口，亦疏未注意車前狀況、未減速慢
    行，即直接騎入該路口。兩車因而發生碰撞，致原告人車倒
    地，受有系爭傷害。
  ㈡系爭事故經送臺南市車輛行車事故鑑定委員會鑑定之結果，
    認被告劉鴻達駕駛營業曳引車，轉彎車未讓直行車先行，為
    肇事主因。原告駕駛普通重型機車，無號誌號路口，未注意
    車前狀況、未減速慢行，為肇事次因（重訴卷第149-150頁
    ）。
  ㈢被告劉鴻達因系爭事故，經本院刑事庭於109年8月18日以109
    年度交易字第382號判決，判處劉鴻達犯業務過失傷害罪，
    處有期徒刑7月。經被告劉鴻達提起上訴後，由臺灣高等法
    院臺南分院於109年12月28日以109年度交上易字第521號判
    決，撤銷原判決，被告劉鴻達犯業務過失傷害罪，處有期徒
    刑6月，如易科罰金，以1,000元折算1日。
  ㈣原告因系爭事故，支出必要醫療費用1萬0,016元（重訴卷第7
    7-93頁、本院卷第65頁）。
  ㈤原告於108年度之年收入為64萬5,437元（重訴卷第75頁）。
  ㈥原告因系爭事故，已領取強制汽車責任保險金4萬9,070元（
    本院卷第63頁）。
四、得心證之理由：　　
　㈠按因故意或過失，不法侵害他人之權利者，負損害賠償責任
    。受僱人因執行職務，不法侵害他人之權利者，由僱用人與
    行為人連帶負損害賠償責任。不法侵害他人之身體或健康者
    ，對於被害人因此喪失或減少勞動能力或增加生活上之需要
    時，應負損害賠償責任。不法侵害他人之身體、健康、名譽
    、自由、信用、隱私、貞操，或不法侵害其他人格法益而情
    節重大者，被害人雖非財產上之損害，亦得請求賠償相當之
    金額。民法第184條第1項前段、第188條第1項前段、第193
    條第1項、第195條第1項分別定有明文。
　㈡查被告劉鴻達上揭執行職務之過失行為與原告受有系爭傷害
    間具有相當因果關係乙情，業如兩造不爭執事項㈠所示，堪
    予認定。而被告寬宏通運公司既為被告劉鴻達之僱用人，原
    告自得請求被告二人連帶負侵權行為損害賠償責任。茲就原
    告之請求，分項論述如下：
　⒈醫療費用：
　  原告請求因系爭傷害支出之必要醫療費用1萬0,016元，為被
    告所不爭執，是此部分請求，應屬有據。。
  ⒉助聽器費用：
　⑴查原告於108年6月5日、6月12日及7月3日至奇美醫療財團法
    人奇美醫院（下稱奇美醫院）接受聽力檢查，確認有雙側聽
    力障礙之症狀，有奇美醫院診斷證明書在卷可參（重訴卷第
    101頁）。次查，本件經送成大醫院鑑定之結果，認原告於1
    10年9月20日至該院檢查，純音聽力檢查右耳闔值平均為68.
    8分貝、左耳閩值平均為58.8分貝，語音接收闖值檢查右耳
    闖值為55分貝、左耳為45分貝之聽力損失，聽性腦幹反應之
    檢查亦顯示右耳聽力閩值70分貝、左耳聽力闔值70分貝。依
    據以上檢查結果判斷，自系爭事故後，經過兩年多追蹤，目
    前雙耳聽損程度相符，已達明顯聽力障礙程度並未改善，藥
    物已無法治療，且會影響日常生活與人溝通，可考慮配戴助
    聽器輔助。經參閱病患於該院94年3月8日之就醫紀錄，Spee
    ch-ReceptionThreshold(SRT)語言接受闔值顯示右耳闔值30
    分貝，左耳闔值15分貝，其餘聽覺反射闔值亦顯示正常範圍
    ，故原本聽力狀態幾近正常。惟目前病患年僅34歲，且無任
    何家族聽損病史或長期噪音工作史，雖無接近車禍前之其他
    醫院聽力檢查報告，根據臨床時序與因果關係判斷，系爭事
    故造成聽神經受損應是目前造成雙耳聽損之原因。原告經評
    估病況已達到穩定狀態。參考該院病歷紀錄及個案到該院門
    診純音聽力檢查評估結果，目前接聽電話只能使用左耳，語
    言理解能力正常，需使用雙耳助聽器。以美國醫學會和加州
    失能評估指南為評估工具，整體評估結果其影響勞動力減損
    百分比約為24％等情，有該院111年3月2日成附醫秘字第1110
    004344號函附之病情鑑定報告書在卷可參（本院卷第241-24
    8頁）。
　⑵另原告自93年3月10日起至108年2月1日止，曾因過敏性鼻炎
    、急性扁朓腺炎、鼻咽炎、急性喉炎、鼻塞、咳嗽等症狀，
    前往蕭國瑞耳鼻喉科診所、陳眼科耳鼻喉科診所就診計有10
    次，有上開診所函覆本院之病歷及書面資料在卷可佐（本院
    卷第295-297頁）。是原告在系爭事故發生前，既無因聽力
    障礙前往就醫之紀錄，卻在系爭事故發生後出現雙耳聽力受
    損之狀況，再參以上開奇美醫院診斷證明書、成大醫院之病
    情鑑定報告書，堪認其雙耳聽力受損與系爭事故間具有相當
    因果關係，且藥物已無法治療該聽力障礙之狀況，並會影響
    日常生活與人溝通，實有配戴助聽器輔助之必要。
　⑶又助聽器費用因其功能而有所不同，基本型約2至3萬元，標
    準型約4至5萬元左右，若有其他需求（如外型、頻道數或新
    技術）則可能有10萬元以上費用。原告尚年輕，且若工作上
    必須常與人溝通，一般建議至少標準型助聽器為宜等情，有
    奇美醫療財團法人奇美醫院110年4月23日（110）奇醫字第1
    796號函附之病情摘要附卷可稽（本院卷第101-103頁）。故
    原告雙耳聽力受損，以每只5萬元計算，自得請求10萬元之
    助聽器費用，逾此範圍之請求，尚屬無據。
  ⒊減少勞動能力之損失：
    查原告因系爭事故受有勞動力減損百分比約為24％乙情，已
    如前述，而其於108年度之年收入為64萬5,437元，故自108
    年4月25日系爭事故發生起至原告年滿65歲強制退休之日即1
    41年5月20日止，依霍夫曼式計算法扣除中間利息（首期給
    付不扣除中間利息）核計其金額為1280萬0,263元【計算方
    式為：645,437×19.00000000+(645,437×0.00000000)×(20.0
    0000000-00.00000000)=12,800,262.000000000。其中19.00
    000000為年別單利5%第33年霍夫曼累計係數，20.00000000
    為年別單利5%第34年霍夫曼累計係數，0.00000000為未滿一
    年部分折算年數之比例(25/365=0.00000000)。採四捨五入
    ，元以下進位】。故原告得請求減少勞動能力之損失，應為
    307萬2,063元（計算式：12,800,263×24％＝3,072,063），逾
    此範圍之請求，尚屬無據。
  ⒋系爭機車之修理費用：
　⑴按不法毀損他人之物者，被害人得請求賠償其物因毀損所減
    少之價額，民法第196條定有明文。而依民法第196條請求賠
    償物被毀損所減少之價額，得以修復費用為估定之標準，但
    以必要者為限，如修理材料以新品換舊品，應予折舊（最高
    法院77年度第9次民事庭會議決議可資參考）。原告固主張
    系爭機車之必要修復費用為3萬9,000元，該金額包含零件費
    用2萬6,160元及工資1萬2,840元，並提出正揚機車行估價單
    為憑（本院卷第107頁）。惟查，細繹該估價單記載之內容
    ，應係修復機車之費用，惟竟有「驗車費用」550元，顯非
    修復系爭機車所必要，應自費用中刪除，故系爭機車因系爭
    事故受損而需修復之必要零件費用為2萬5,910元、工資費用
    為1萬2,540元，然此係以新零件更換被毀損之舊零件，自應
    將折舊予以扣除，始為合理。
　⑵依行政院所頒布固定資產耐用年數表暨固定資產折舊率表，
    機車之耐用年數為3年，依定率遞減法之折舊率係千分之536
    。查系爭機車係楊靖雯所有，於100年8月出廠，楊靖雯已將
    系爭機車於系爭事故之損害賠償請求權讓與原告等情，有行
    車執照、損害賠償債權讓渡書在卷可佐（重訴卷第113、117
    頁）。故系爭機車自出廠起至108年4月25日系爭事故發生時
    ，約已使用7年又9個月，已超過前述耐用年數，但系爭機車
    於系爭事故發生時仍正常使用中，足見其零件應仍在固定資
    產耐用年限內，方可繼續使用，難認其零件已無殘餘價值，
    如超過耐用年限之部分仍依定率遞減法繼續予以折舊，則與
    固定資產耐用年限所設之規定不符。故參酌營利事業所得稅
    查核準則第95條第8款「營利事業折舊性固定資產，於耐用
    年限屆滿仍繼續使用者，其殘值得自行預估可使用年數並重
    新估計殘值後，按原提列方法計提折舊。」、所得稅法第51
    條第1項「固定資產之折舊方法，以採用平均法、定率遞減
    法、年數合計法、生產數量法、工作時間法或其他經主管機
    關核定之折舊方法為準」及所得稅法施行細則第48條第1款
    「固定資產之折舊方法採平均法者，以固定資產成本減除殘
    值後之餘額，按固定資產耐用年數表規定之耐用年數平均分
    攤，計算每期折舊額」之規定，本院認採用「平均法」計算
    其最後1年折舊後之殘值作為前開零件之殘餘價值【計算式
    ：取得價格÷（耐用年限＋1）＝殘值】，應屬合理。是上開零
    件費用2萬5,910元依前揭平均法計算其折舊後，零件之殘餘
    價值為6,478元【計算式：25,910（3+1）＝6,478元，元以
    下4捨5入】，加上工資1萬2,540元，原告得請求系爭機車因
    系爭事故受損之必要修復費用為1萬9,018元（計算式：6,47
    8＋12,540＝19,018）。
  ⒌精神慰撫金：
  ⑴按慰藉金之賠償須以人格權遭遇侵害，使精神上受有痛苦為
    必要，其核給之標準固與財產上損害之計算不同，然非不可
    斟酌雙方身分資力與加害程度，及其他各種情形核定相當之
    數額。又以人格權遭遇侵害，受有精神上之痛苦，而請求慰
    藉金之賠償，其核給之標準，須斟酌雙方之身分、資力與加
    害程度及其他各種情形核定相當之數額（最高法院51年台上
    字第223號民事判例、86年度台上字第3537號民事判決意旨
    參照）。原告因被告劉鴻達之過失行為受有系爭傷害，並造
    成聽力受損，需使用助聽器與他人溝通等情，堪認原告精神
    上應承受相當之痛苦，故原告就所受非財產上之損害，請求
    被告賠償相當之金額即精神慰藉金，自屬有據。
  ⑵查原告學歷為崑山大學國際貿易系畢業，其於系爭事故發生
    時，任職於大台南區天然氣公司擔任助理員，現已升任為股
    長，108年度所得為64萬5,437元，名下有持份土地3筆、汽
    車2輛；被告劉鴻達為高職畢業，職業為司機，108年度無所
    得資料，名下有持份土地1筆；被告寬宏通運公司之108年度
    所得為45,190元，名下有車輛12輛，有民事準備三狀、臺南
    市政府警察局道路交通事故談話紀錄表（本院卷第277頁、
    警卷第29頁）及本院依職權調閱之稅務電子閘門財產所得調
    件明細表在卷可佐。本院審酌上述兩造之身分、教育程度、
    經濟能力及原告因系爭傷害所遭受精神上痛苦之程度等一切
    情狀，認原告請求非財產上即精神慰撫金之損害40萬元為適
    當，逾此範圍之請求，尚屬無據。
　㈢綜上，原告得請求被告賠償之金額總計為360萬1,097元（計
    算式：10,016＋100,000＋3,072,063＋19,018＋400,000＝3,601,
    097）。
五、再按損害之發生或擴大，被害人與有過失者，法院得減輕賠
    償金額，或免除之，民法第217條第1項著有規定。此項規定
    之目的，在謀求加害人與被害人間之公平，故在裁判上法院
    得以職權減輕或免除之（最高法院85年台上字第1756號民事
    判例參照）。本件系爭事故經送臺南市車輛行車事故鑑定委
    員會鑑定之結果，認被告劉鴻達駕駛營業曳引車，轉彎車未
    讓直行車先行，為肇事主因。原告駕駛普通重型機車，無號
    誌號路口，未注意車前狀況、未減速慢行，為肇事次因等情
    ，為兩造所不爭執，是原告顯與有過失自明。本院審酌被告
    劉鴻達轉彎車未讓直行車先行，違反注意義務之程度顯較原
    告重大，故認原告應負擔百分之20之過失責任，被告劉鴻達
    則負擔百分之80之過失責任，始為公允。故被告連帶賠償原
    告之金額應減輕為288萬0,878元（計算式：3,601,097×80％＝
    2,880,878，元以下4捨5入）。
六、復按被保險汽車發生汽車交通事故，受益人得在本法規定之
    保險金額內，直接向保險人請求保險金；保險人依本法規定
    給付之保險金，視為加害人或被保險人損害賠償金額之一部
    分，加害人或被保險人受賠償請求時，得扣除之，強制汽車
    責任保險法第28條、第30條分別定有明文。查原告因系爭事
    故，業已領取強制汽車責任保險金4萬9,070元乙情，為兩造
    所不爭執，故此部分依法應予扣除，是扣除後原告得請求被
    告連帶賠償之金額為283萬1,808元（計算式：2,880,878－49
    ,070＝2,831,808）。
七、綜上所述，原告本於侵權行為之法律關係，請求被告連帶給
    付283萬1,808元，及自刑事附帶民事起訴狀繕本送達翌日即
    109年6月9日（附民卷第15、25頁）起至清償日止，按週年
    利率百分之5計算之利息，為有理由，應予准許，逾前開範
    圍之請求，為無理由，應予駁回。
八、本件係適用民事訴訟法第427條第2項第11款之簡易訴訟程序
    所為被告部分敗訴之判決，依同法第389條第1項第3款規定
    ，就被告敗訴部分應依職權宣告假執行。至原告陳明願供擔
    保以代釋明，聲請宣告假執行，僅係促使本院職權之發動，
    本院自無庸為准駁之裁判。而被告陳明願供擔保免為假執行
    ，核無不合，爰依同法第392條第2項規定，酌定相當之擔保
    金額准許之。至原告敗訴部分，其假執行之聲請已失所附麗
    ，應予駁回。
九、訴訟費用負擔之依據：民事訴訟法第79條。
中　　華　　民　　國　　111 　年　　7 　　月　　18　　日
                  臺南簡易庭  法  官   陳尹捷
以上正本係照原本作成。
如不服本判決，應於判決送達後20日內，向本院提出上訴狀並表
明上訴理由，如於本判決宣示後送達前提起上訴者，應於判決送
達後20日內補提上訴理由書（須附繕本）。
如委任律師提起上訴者，應一併繳納上訴審裁判費。         
中　　華　　民　　國　　111 　年　　7 　　月　　18　　日
                              書 記 官　曾美滋